台灣高等法院刑事判決　　　　　　　　　　　　　九十一年度上易字第一九八六號
　　上　訴　人
　　即　被　告　甲○○
右上訴人因妨害公務案件，不服台灣基隆地方法院八十九年度易字第七六一號中華民
國九十一年四月十二日第一審判決（起訴案號：台灣基隆地方法院檢察署八十九年度
偵字第四八０七號），提起上訴，本院判決如左：
    主  文
上訴駁回。
    事  實
一、甲○○於民國八十四年間曾因誣告案件，經台灣基隆地方法院判處有期徒刑三月
    ，本院判決上訴駁回，並經最高法院判決駁回上訴確定，於八十九年三月二十九
    日執行完畢，猶未悔改。竟基於概括犯意，於八十九年十一月二十一日下午二時
    許，至基隆市○○路二十號基隆市仁愛區戶政事務所（下稱仁愛區戶政事務所）
    ，持第三人謝坤祺之判決書欲申請謝坤祺之戶籍謄本，承辦戶籍員乙○○以該判
    決書係八十六年、八十七年之判決，已超過上訴期間十天，甲○○己非利害關係
    人，依戶籍法第九條及臺灣省戶籍謄本聲請須知，認甲○○之申請不符合規定，
    且仁愛區戶政事務所之前曾依其申請二度以信函答覆不可依該判決書申請謝坤祺
    之戶籍謄本。承辦戶籍員乙○○因而當場告知其申請不符合規定，有其他證明文
    件證明利害關係再來申請。惟甲○○因認其於同年月二十日持相同之謝坤祺判決
    書向基隆市信義區戶政事務所（下稱信義區戶政事務所）申請謝坤祺之戶籍謄本
    ，獲該事務所發給，且同樣情形為何本件卻不可以云云，而與乙○○爭執甚久不
    肯離開，乙○○嗣見還有很多民眾在排隊等候辦理，即請甲○○離開，甲○○仍
    不離開，乙○○無奈即至其他櫃台繼續辦公。甲○○見乙○○不予理會，除大聲
    質問外，竟於當日下午三時許拿置放該戶政事務所櫃台辦公桌上之贈閱資料丟棄
    於櫃台外之地面（民眾走道）、櫃台上（有公務員辦公之六、七、八、十一號櫃
    台）（另無公務員辦公之五號櫃台）、櫃台內之地面（內部走道），於該戶政事
    務所辦公之公務員（有公務員辦公之六、七、八、十一號櫃台）依法執行職務時
    ，妨礙該戶政事務所辦公之公務員辦理公務，並對乙○○叫喊「為什麼你不幫我
    辦」、「為什麼我不能辦」，在戶政事務所內吵鬧。嗣經該戶政事務所報警處理
    ，警員王炳坤與白靖時據報於當日下午四時五十五分至五時間至現場處理，警員
    王炳坤並勸導甲○○離去約二十分鐘，甲○○仍不離去，至當日下午五時二十至
    三十分間，警員王炳坤與白靖欲將甲○○帶回派出所處理甲○○妨害公務時，甲
    ○○竟不服取締，對到場處理依法執行職務之警員王炳坤、白靖時掙扎拉扯，警
    員王炳坤之制服上衣之鈕扣洞於甲○○掙扎拉扯時有被拉裂開，斯時警員鍾岳微
    亦趕至現場處理，經警員王炳坤、白靖時、鍾岳微施用強制力合力始將甲○○帶
    回派出所處理。
二、案經基隆市警察局第一分局報告臺灣基隆地方法院檢察署檢察官偵查起訴。
    理  由
一、訊據上訴人即被告甲○○坦承上開時地伊有去仁愛區戶政事務所，持謝坤祺之判
    決書欲申請謝坤祺之戶籍謄本，承辦戶籍員乙○○說該判決書過期不能辦理，伊
    有問乙○○為何不能辦理，伊看戶政事務所之贈閱資料後，認與戶政人員之行為
    不符，伊有將那些贈閱資料丟棄在地上。警員王炳坤、白靖時到現場處理時，有
    與警員拉扯之事實，警員三人要將伊帶去派出所，伊不要去，伊有掙扎反抗等事
    實供承不諱，惟矢口否認有妨害公務之犯行，辯稱：伊將贈閱資料丟棄地上，沒
    有丟到人，並未毀損贈閱資料，伊沒有對公員施以強暴之行為，也沒有扯破警員
    王炳坤之制服上衣，伊沒有妨害公務，是伊要走，是警員不准伊走云云。
二、然查：
(一)右揭被告如何妨害公務之事實，業經證人即基隆市仁愛戶政事務所戶籍員乙○○
    於原審審理時結證屬實（見原審卷第二三之一、二四、一０四、一一一頁）。又
    警員王炳坤、白靖時據報到場處理時，有看到贈閱資料被丟的滿地，被告在與戶
    籍員爭執聲請戶籍謄本的問題，被告有說其他單位都可以申請為何仁愛區戶政事
    務所不能聲請，警員王炳坤有跟被告說戶籍員都已經跟被告說不行勸導被告離去
    ，被告當時還是不走，警員王炳坤與白靖時欲將被告帶回派出所處理妨害公務時
    ，被告不服取締，對依法執行職務之警員掙扎拉扯，警員王炳坤之制服上衣之鈕
    扣洞於被告掙扎拉扯時有被拉裂開等節，並據警員王炳坤、白靖時到庭結證無訛
    （見原審卷第二六、二八、一０五、一０六、一０八頁），又證人即到場處理之
    警員鍾岳微證稱：其到場處理時，有看到警員王炳坤制服鈕扣的洞已經裂開，現
    場贈閱資料也灑滿地，伊就詢問戶籍員乙○○情形如何，乙○○將當時之情形相
    告，伊瞭解現場的資料是被告弄的，並有妨害戶籍員辦公之情形，伊就協助警員
    王炳坤、白靖時將被告帶回派出所處理等情（見原審卷第一０九頁），並有現場
    照片十幀及警員王炳坤制服之照片二幀在卷可稽，且有警員王炳坤、白靖時之報
    告一紙附卷可考。雖被告上訴以伊錄有員警王炳坤之錄音，可證其上衣扣孔係其
    自己損壞，並翻供稱伊要離去，是警員叫伊不要離去云云。惟查：被告前開錄音
    縱屬實在，依其所提之譯文，亦係片斷，且其中雖見被告有與警員王炳坤間發生
    口角爭執，但均無員警明確自承自己破壞上衣扣孔之對話。況員警王炳坤制服上
    衣扣孔當場確實被撕壞之事實，亦為乙○○結證供明（見原審卷第一一一頁）。
    是被告所提上開錄音帶亦不能推翻上開事證，為被告有利之認定。而被告在員警
    到場請其離開，拒不離開，又嗣要帶往警局時，又拒不同行之事實，業據證人白
    靖時、王炳坤指證如前，且被告亦在原審坦認警員欲帶其去派出所，伊不肯去，
    而與警員發生爭執無誤。是被告事後翻供，伊要離去，警員不讓其離去云云，即
    不足影響其前開妨害公務罪之成立。
(二)綜上所述，被告所辯，顯均係事後卸責之詞，不足採信。本件事證明確，被告犯
    行至堪認定。
三、核被告甲○○所為，係犯刑法第一百三十五條第一項之妨害公務罪。被告所為二
    妨害公務行為間，時間緊接、犯罪構成要件相同，顯係基於概括犯意反覆為之，
    應依連續犯之規定論以一罪，並依法加重其刑。查被告曾於八十四年間因誣告案
    件，經台灣基隆地方法院判處有期徒刑三月，經上訴後，由本院另案判決無罪，
    經最高法院判決發回更審，再經本院及最高法院判決上訴駁回確定，於八十九年
    三月二十九日執行完畢，有臺灣基隆地方法院檢察署刑案資料查註紀錄表及臺灣
    高等法院被告全國前案紀錄表各一份在卷可考，其於五年以內再犯本件有期徒刑
    以上之罪，為累犯，應依刑法第四十七條規定遞加重之。
四、原審因以被告罪證明確，適用刑法第五十六條、第一百三十五條第一項、第四十
    七條、第二條第一項前段 (原審漏引)、第四十一條第一項前段，罰金罰鍰提高
    標準條例第一條前段、第二條規定，併審酌被告之品行，犯罪之動機、目的、手
    段、次數，所生之危害，及犯罪後之態度等一切情狀，量處拘役五十日。又以易
    科罰金之折算標準之刑法第四十一條業於九十年一月四日修正，同年一月十日公
    布，十二日生效，比較修正前後之內容，新法對於被告並無不利之處，應依刑法
    第第二條第一項前段之規定，適用修正後刑法第四十一條第一項前段之規定併諭
    知易科罰金之折算標準。復說明檢察官在原審論告時雖指被告所為，亦涉有刑法
    第一百三十八條之毀損公務上管有之物品罪嫌，但查被告係將仁愛戶政事務所之
    贈閱資料丟棄於櫃台上及地上，並未加以毀損，且該贈閱資料係供民眾自由取閱
    ，並非公務員本於職務上所掌管，並不生毀損公務上管有之物品之情事。經核原
    判決認事用法，尚無違誤，量刑亦稱妥適。被告上訴仍執陳詞，空言否認犯罪，
    指摘原判決不當，惟其所辯各節，均無理由，如前所述，其上訴自無理由，應予
    駁回。
據上論斷，應依刑事訴訟法第三百六十八條，判決如主文。
本案經檢察官呂丁旺到庭執行職務。
中      華      民      國    九十一    年      八      月    二十八    日
                              台灣高等法院刑事第十庭
                                  審判長法  官  溫  耀  源
                                        法  官  黃  金  富
                                        法  官  何  菁  莪
右正本證明與原本無異。
不得上訴。
                                        書記官  鄭  信  昱
中      華      民      國    九十一    年      八      月     二十九   日
